【裁判字號】    89,訴,160
【裁判日期】    900522
【裁判案由】    侵權行為損害賠償
【裁判全文】
臺灣高等法院民事判決  八十九年度訴字第一六○號
      原      告  甲○○
      被      告  乙○○
      訴訟代理人  周敏財
右當事人間因妨害自由案件提起刑事附帶民事訴訟請求侵權行為損害賠償事件，經刑
事庭移送前來，本院判決如左：
    主    文
被告應給付原告新臺幣伍萬元，及自民國八十九年八月十日起，至清償日止，按年息
百分之五計算之利息。
原告其餘之訴駁回。
訴訟費用由被告負擔六分之一，餘由原告負擔。
原告假執行之聲請駁回。
    事    實
甲、原告方面：
壹、聲明：
一、被告應給付原告新台幣（下同）三十萬元，及自民國八十九年七月二十九日起至
    清償日止按年息百分之五計算之利息。
二、被告應自八十八年十一月十六日起至鐵板圍牆及貨櫃屋遷移日止，按月給付原告
    十萬元。
三、願供擔保，請准宣告假執行。
貳、陳述：
一、原告於八十四年四月十二日標得坐落新竹市○○段三一七地號土地上（下稱系爭
    土地），建號五號、一八一○號、四四七七號，即門牌號碼均為新竹市○○街二
    九號建物（下稱系爭建物），並於同年五月十五日領得系爭建物之不動產權利移
    轉證書，後於八十八年九月三日經原審法院民事執行處（下稱執行法院）點交予
    原告在案。詎被告為阻止原告使用系爭建物，竟於八十八年十一月七日於系爭建
    物面臨道路部分，強行設置鐵板圍牆，又放置貨櫃圍堵，妨害原告使用系爭建物
    ，迄同年十一月十五日執行法院再點交時，僅拆除一道鐵板圍牆，被告仍續以貨
    櫃屋、車輛等阻礙原告使用系爭建物，致原告無法將系爭建物出租，每月受有十
    萬元租金之損失。
二、被告以鐵板圍堵系爭建物，妨礙原告出入自由，使原告無法行使權利，依民法第
    一百八十四條第一項、第一百九十五條規定請求原告賠償三十萬元。
參、證據：提出接管切結書、照片、租賃契約書、建物所有權狀、戶籍謄本、使用執
    照、建物登記謄本、剪報、不動產權利移轉證書、民事裁定、地籍圖謄本為證。
乙、被告方面：
壹、聲明：
一、原告之訴駁回。
二、如受不利判決，願供擔保免為假執行。
貳、陳述：
一、系爭建物及鐵板圍牆所坐落之系爭土地為被告所有，拍賣公告上已註明系爭建物
    使用土地之關係，應買人須自行查證解決，況系爭建物無權占有被告所有系爭土
    地，業經本院八十九年度上字第九一六號判決原告應將系爭建物拆除，將系爭土
    地返還被告及其他共有人，原告自無損害可言。
二、貨櫃係放置於被告向訴外人周敏財借用之新竹市○○段七七六、七七七之一地號
    土地，並非系爭土地，貨櫃與系爭建物間尚有約二點五米寬之文雅街可供原告通
    行。
參、證據：提出民事執行處附表、執行命令、本院八十九年度上易字第九一六號判決
    正本為證。
丙、本院依職權調閱新竹地方法院八十九年度自字第三三號乙○○妨害自由案件（下
    稱妨害自由案件）全卷。
    理    由
一、按訴之變更或追加，非經他造同意，不得為之。但擴張或減縮應受判決事項之聲
    明者，不在此限。民事訴訟法第四百四十六條第一項、第二百五十五條第一項第
    三款分別定有明文。原告原起訴請求被告賠償精神慰撫金六十萬元並計付法定遲
    延利息，嗣本於同一之法律關係，縮減請求被告應給付三十萬元本息，依法應予
    准許，爰就減縮後之聲明審理。
二、原告主張：伊於八十四年四月十二日向執行法院拍得系爭建物，同年五月十五日
    取得權利移轉證書，八十八年九月三日經執行法院點交予伊。嗣被告為阻止伊使
    用系爭建物，竟於八十八年十一月七日於系爭建物面臨道路處，設置鐵板圍牆、
    放置貨櫃圍堵，妨害伊使用系爭建物，同年月十五日雖經執行法院再執行點交，
    惟被告續以貨櫃屋、車輛等阻礙伊使用系爭建物，致伊受有每月十萬元租金之損
    失。爰依民法第一百八十四條、一百九十五條規定，求為命被告給付伊三十萬元
    ，及自八十九年七月二十九日起至清償日止按年息百分之五計算之利息，並自八
    十八年十一月十六日起，至鐵板圍牆及貨櫃屋遷移之日止，每月給付伊十萬元之
    判決。
三、被告則以：系爭建物及鐵板圍牆係坐落於伊所有之土地，而原告無權占有系爭土
    地，業經本院判命原告應拆除系爭建物，將土地返還伊及其他共有人，伊未妨害
    原告使用系爭建物。又貨櫃係放置於新竹市○○段七七六、七七七之一地號土地
    上，非系爭土地，系爭建物對外尚有文雅街可通行，並未妨礙原告通行進出等語
    ，茲為抗辯。
四、經查，原告主張之右揭事實，業據其提出接管切結書、臺灣新竹地方法院民事執
    行處附表、不動產權利移轉證書、八十八年十月十七日、同年十一月九日、同年
    十一月十五日所拍攝之照片在卷可按（見本院卷二六、二七、五七、九四、九六
    頁），被告因而犯有妨害自由罪刑，業經本院刑事庭判處有期徒刑三月確定，有
    本院八十九年度上易字第二五五七號刑事判決正本在卷可稽，復經本院調閱妨害
    自由案件全卷查核屬實，自堪信為真實。被告雖辯稱：原告之系爭建物占用伊所
    有之土地，業經本院判命原告應拆屋還地，伊未侵害原告行使權利云云，並提出
    本院八十九年度上字第九一六號拆屋還地判決正本為證（見本院卷七一─七六頁
    ），惟姑不論該拆屋還地事件尚未判決確定，縱已判決確定，亦因系爭建物尚在
    原告占有使用中，被告欲解免原告占有，應循民事訴訟及強制執行程序，以實現
    其私法上權利，究不得以鐵板圍堵在系爭建物前，而妨害原告自由出入權利之行
    使，是被告所辯，尚不足採信。
五、按「不法侵害他人之身體、健康、名譽或自由者，被害人雖非財產上之損害，亦
    得請求賠償相當之金額。」修正前民法第一百九十五條第一項定有明文。又按「
    慰藉金之賠償須以人格權遭遇侵害，使精神上受痛苦為必要，其核給之標準因與
    財產上損害之計算不同，然非不可斟酌雙方身分資力與加害程度，及其他各種情
    形核定相當之數額（最高法院五十一年度台上字第二二三號判例意旨參照）。本
    件被告要求原告自系爭建物遷讓，不思合法解決之道，竟以妨害原告行動自由之
    方式為之，原告出入系爭建物之自由因而遭被告不法侵害，精神確受痛苦。原告
    依民法第一百九十五條第一項規定，請求被告賠償相當之金額，於法有據，應予
    准許。爰審酌被告為系爭土地共有人之一，為阻止原告使用系爭建物，竟以鐵板
    圍堵之方式為之，惟時間不長，妨害原告自由之情形尚輕，精神上所受驚嚇非重
    及兩造之身分、地位、經濟能力等情，認原告請求被告非財產上損害賠償之數額
    ，以五萬元為適當，逾此數額之請求，為無理由，不應准許。
六、次查，貨櫃係訴外人周厚全（業經判決無罪確定）所設，且係設置在周厚全與其
    兄弟等共有之新竹市○○段七七六、七七七之一地號土地，以供放置自查封房屋
    遷出之物品，位置與系爭建物（三一七地號）間尚隔文雅街相對，原告得自文雅
    街進出未受阻擋之事實，為兩造所不爭執，並繪製作現場位置圖、現場照片、地
    籍圖在卷可參（見本院卷八一、八二、九七、一一三、一一四頁），是原告指被
    告設置貨櫃阻止其通行，即屬無據。另原告雖主張：被告以鐵欄杆、鐵櫃、拒馬
    、鐵鍊、車輛等阻礙伊使用系爭建物云云，然為被告所否認，原告又無法舉證證
    明之，故此部分之主張，亦不足採。從而，原告請求被告自八十八年十一月十六
    日起至鐵板圍牆及貨櫃屋遷移之日止，按月給付十萬元，即屬於法無據，尚難准
    許。
七、綜上所述，原告基於侵權行為之損害賠償請求權，請求被告給付五萬元，及自起
    訴狀繕本送達之翌日即八十九年八月十日起，至清償日止，按年息百分之五計算
    之利息，洵屬正當，應予准許。逾此部分所為之請求，為無理由，應予駁回。
八、兩造陳明願供擔保，分別聲請宣告假執行及免為假執行，於原告勝訴分，所命給
    付未逾一百萬元，不得上訴第三審，於本判決宣示時即告確定，自無宣告假執行
    及免為假執行之必要。原告敗訴部分，其假執行之聲請失所附麗，原告假執行之
    聲請，不應准許，併予駁回。
九、兩造其餘攻擊、防禦方法與判決結果無涉，爰不一一論述，併此明。
十、結論：本件原告之訴，為一部有理由，一部無理由，依民事訴訟法第七十九條但
    書，判決如主文。
中      華      民      國    九十      年      五      月    二十二    日
                                        民事第十四庭
                                            審判長法  官  張  劍  男
                                                  法  官  蘇  芹  英
                                                  法  官  蔡  芳  齡
右正本係照原本作成。
不得上訴。
中      華      民      國    九十      年      五      月    二十三     日
                                                  書記官  蔡  錦  輝


司法院資訊處製作；財團法人民間司法改革基金會備份。
